臺灣高雄地方法院刑事判決　　　　　　　　　　　　　九十一年度訴字第七六八號
　　公　訴　人　臺灣高雄地方法院檢察署檢察官
　　被　　　告　甲○○
右列被告因違反廢棄物清理法案件，經檢察官提起公訴（九十一年度偵字第二三四四
號），本院判決如左：
    主  文
甲○○連續任意棄置有害事業廢棄物，處有期徒刑壹年陸月，緩刑伍年。
    事  實
一、甲○○未曾受有期徒刑以上刑之宣告，又甲○○明知其未向環境保護機關申請核
    發而領有廢棄物清除、處理許可文件，不得從事廢棄物貯存、清除、處理，竟基
    於從事廢棄物清除、處理之概括犯意，自民國（下同）七十四年七月間某日起，
    連續在高雄縣湖內鄉○○村○○街二十巷八弄三號設置工具，從事廢銅渣篩選及
    廢銅鎔鍊等廢棄物作業，而從事廢棄物處理之行為；且無任何污染防治措施而將
    大量有害事業廢棄物廢污泥棄置二仁溪河床溪畔。嗣於九十年十一月十五日，經
    行政院環境保護署稽查督察大隊南區隊會同高雄縣政府環境保護局、環保警察隊
    第三中隊人員前往現場，始查悉上情。並在二仁溪畔採樣檢測結果發現甲○○棄
    置於該處之有害事業廢棄物總鉛值高達九四七ＭＧ＼Ｌ，超過溶出毒性事業廢棄
    物溶出試驗標準五．０ＭＧ＼Ｌ。
二、案經行政院環境保護署函送臺灣高雄地方法院檢察署檢察官偵查起訴。
    理  由
一、本件訊據被告甲○○對於右揭事實供承不諱，復有行政院環境保護署稽查紀錄及
    現場照片十幀在卷可稽，且行政院環境保護署稽查督察大隊南區隊在二仁溪畔採
    樣檢測結果發現被告棄置於該處之廢棄物總鉛值高達九四七ＭＧ＼Ｌ等情，亦有
    該隊檢測報告表三紙在卷可憑，堪認被告之自白核與事實相符，本件事證已臻明
    確，被告右開犯行堪以認定，應予依法論科。
二、按修正前廢棄物清理法第二十條（相當於修正後廢棄物清理法第四十一條）規定
    ，公、民營廢棄物清除、處理機構經營廢棄物之貯存、清除或處理業務，應列明
    專業技術人員與貯存清除、處理之工具、方法、設備及場所，向地方主管機關申
    請核發許可證。但從事有害事業廢棄物之貯存、清除或處理者，地方主管機關應
    先報請中央主管機關核准，始得發給許可證。又未依修正前第二十條規定領有廢
    棄物清除、處理許可證或核備文件，從事廢棄物貯存、清除、處理，或未依廢棄
    物清除、處理許可證或核備文件內容貯存、清除、處理廢棄物者，處一年以上五
    年以下有期徒刑，得併科一百萬元以下罰金，修正前廢棄物清理法第二十二條第
    二項第四款定有明文。該條款適用刑罰之主體是否以公、民營廢棄物清除處理「
    機構」為限？就目的解釋而言，廢棄物清理法立法目的，第一條規定「為有效清
    除、處理廢棄物，改善環境衛生，維護國民健康」，而非屬公、民營廢棄物清除
    、處理機構，未領得許可證即從事廢棄物清除、處理，其對環境衛生危害不亞於
    「公民營廢棄物清除、處理機構」，如僅規範公、民營廢棄物清除、處理機構，
    未將「非公民營廢棄物清除、處理機構（包含個人）列入適用範圍，顯無法落實
    立法目的。就文義解釋而言，修正前廢棄物清理法第二十條所定就得申請核發經
    營廢棄物之貯存、清除或處理業務之申請人固限於公、民營廢棄物清除、處理機
    構，亦即不得以自然人身分向主管機關為上開業務經營許可證之申請，俾便行政
    上之管理及監督，以有效清除、處理廢理物，確保環境衛生，苟任何自然人或法
    人欲經營廢棄物之貯存、清除或處理業務時，自應依該規定，以公民營機構之經
    營型態向地方主管機關申請核發許可證。然修正前廢棄物清理法第二十二條第三
    項第四款就「未依第二十條規定領有廢棄物清除、處理許可證或核備文件，從事
    廢棄物貯存、清除、處理者」，在文義上，則除未領有上開許可證之「公、民營
    廢棄物清除、處理機構」外，當然包括原本即未具申請資格，不可能取得該項許
    可證或核備文件之「非公民營廢棄物清除、處理機構」之自然人。苟任何自然人
    或法人未以公民營機構之經營型態向地方主管機關申請核發許可證，即擅自從事
    廢棄物之貯存、清除或處理等行為，自應依修正前廢棄物清理法第二十二條第二
    項第四款（即修正後廢棄物清理法第四十六條第一項第四款）規定處罰之，此有
    最高法院八十九年台上字第四八一四號判決意旨可資參照。
三、按被告之上開違反廢棄物清理法犯行持續至廢棄物清理法修正後，應逕行適用修
    正後之廢棄物清理法規定處斷。公訴意旨認有修正前後之新舊法比較問題，尚有
    未洽。核被告所為，係犯修正後廢棄物清理法第四十六條第一項第四款前段之「
    未依廢棄物清理法第四十一條第一項規定領有廢棄物清除、處理許可文件從事廢
    棄物處理」及第一款「任意棄置有害事業廢棄物」等二罪。其多次未依廢棄物清
    理法第四十一條第一項規定領有廢棄物清除、處理許可文件而從事廢棄物處理及
    任意棄置有害事業廢棄物犯行，時間均各緊接，犯罪構成要件均各相同，顯均係
    各基於概括犯意反覆為之，應均依連續犯之規定論以一罪，公訴意旨未論及此，
    亦有未洽。其所犯上開二罪間，有方法結果之牽連關係，應依刑法第五十五條之
    規定從一重之同法第四十一條第一項第一款任意棄置有害事業廢棄物罪處斷。爰
    審酌被告為圖私利為此犯行，危害環境甚大，惟犯後能坦承犯行，態度良好，並
    其素行、知識程度及其他一切情狀，處如主文所示之刑，以示懲儆。又被告未曾
    受有期徒刑以上刑之宣告，有臺灣高等法院被告全國前案紀錄表及臺灣高雄地方
    法院檢察署刑案資料查註紀錄表各乙份在卷可考，因一時失慮，罹此刑章，犯後
    能坦承犯行，態度良好，其經此次論罪科刑之宣告後當知所警惕而無再犯之虞，
    本院認所宣告之刑以暫不執行為適當，併予宣告緩刑五年，以勵自新。
據上論斷，應依刑事訴訟法第二百九十九條第一項前段、廢棄物清理法第四十六條第
一項第一款、第四款、刑法第十一條前段、第五十六條、第七十四條第一款 ，判決
如主文。
本案經檢察官陳碧霞到庭執行職務。
中      華      民      國    九十一    年      四      月    二十六    日
                                  臺灣高雄地方法院刑事第六庭
                                      法  官  張世賢
右正本證明與原本無異。
如不服本判決，應於判決送達後十日內，向本院提出上訴狀。
                                      書記官  陳孟瑩
中      華      民      國    九十一    年      四      月    二十六    日
附錄所犯法條：
廢棄物清理法第四十六條
有下列情形之一者，處一年以上五年以下有期徒刑，得併科新臺幣三百萬元以下罰金
：
一  任意棄置有害事業廢棄物。
二  事業負責人或相關人員未依本法規定之方式貯存、清除、處理或再利用廢棄物，
    致污染環境。
三  未經主管機關許可，提供土地回填、堆置廢棄物。
四  未依第四十一條第一項規定領有廢棄物清除、處理許可文件，從事廢棄物貯存、
    清除、處理，或未依廢棄物清除、處理許可文件內容貯存、清除、處理廢棄物。
五  執行機關之人員委託未取得許可文件之業者，清除、處理一般廢棄物者；或明知
    受託人非法清除、處理而仍委託。
六  公民營廢棄物處理機構負責人或相關人員、或執行機關之人員未處理廢棄物，開
    具虛偽證明。
無許可文件，以經營廢棄物清除、處理為常業者，處三年以上十年以下有期徒刑，得
併科新臺幣九百萬元以下罰金。
